【裁判字號】    90,台上,3769
【裁判日期】    900621
【裁判案由】    偽造有價證券
【裁判全文】
最高法院刑事判決                                九十年度台上字第三七六九號
    上訴人  台灣高等法院台南分院檢察署檢察官
    被  告  甲○○
右上訴人因被告偽造有價證券案件，不服台灣高等法院台南分院中華民國八十八年四
月二十日第二審更審判決（八十八年度上更(一)字第四八號，起訴案號：台灣嘉義地方
法院檢察署八十五年度偵字第三九七二號），提起上訴，本院判決如左：
    主  文
原判決撤銷，發回台灣高等法院台南分院。
    理  由
本件原判決以第一審檢察官公訴意旨略稱，被告甲○○明知黃明元所有台北銀行台南
分行為付款人、票號ＮＡ0000000號之空白支票係來源不明之贓物（係黃明元
於民國八十五年二月一日，在台南市○○路七三五巷四九號遭竊）。竟於八十五年二
月間，在嘉義市○○○○道附近，向綽號「小吳」之人以新台幣（下同）五千元之代
價買進後，偽造發票日為八十五年四月三十日及票面金額十萬六千元，交付不知情之
方宏進持向洪碧霞調借現金。嗣洪碧霞提示遭退票，始查知上情。因認被告甲○○牽
連犯刑法第三百四十九條第一項之收受贓物罪及同法第二百零一條第一項之偽造有價
證券罪嫌云云。惟經審理結果，認為不能證明被告犯罪，乃撤銷第一審判決，改判諭
知被告無罪。固非無見。
惟查，(一)、證人黃明元於原審證述，前述支票帳戶係伊叫張本宗申請的，領到支票不
久就丟掉了，伊猜係被張本宗偷去，伊未同意張本宗使用支票等語（見原審八十六年
度上訴字第四○號卷第三十、三十一頁）；而張本宗則證述係伊介紹黃明元與綽號「
小吳」之吳武雄認識，由吳武雄帶黃明元去開戶，領用之支票交給吳武雄，後來黃明
元報案失竊，吳武雄叫伊打電話詢問被告支票是否用出去，被告是自己看報向吳武雄
買支票，未透過伊等情（見八十八年度上更(一)字第四八號卷第三十八頁），二人所供
不符，已有可疑。且由張本宗之上開證詞及其於另案供認幫吳武雄送貨，每次報酬五
百元等語（見同上卷第九十四頁背面）；暨被告又供述伊透過張本宗買入系爭支票（
見同上卷第三十六頁）等情，足見張本宗與販賣支票之吳武雄關係密切，甚至有共同
販賣支票之嫌；況且另案台灣台中地方法院檢察署八十五年度偵字第六九八四、一四
五九七號檢察官起訴書，即指訴張本宗冒用他人名義請領支票，及佯幫黃明元請領支
票後，侵占入己，再登報出售等情。再者，所謂綽號「小吳」之吳武雄始終未曾到案
，究竟有無其人，不免疑問。凡此關係張本宗證言之憑信力如何﹖乃原審未予釐清，
反執此證言，論斷黃明元與販賣支票集團關係密切，進而認定被告向「小吳」購買系
爭支票簽發，係經發票人黃明元授權，故無偽造有價證券可言（見原判決理由第五段
之(四)、(六)），尚嫌未盡調查能事；又對前開黃明元之證詞，為何不可採信，亦未說明
理由，併有理由不備之疏誤。(二)、依系爭支票退票理由單記載，該支票除因掛失止付
外，尚且因「印鑑不符」而退票（見警訊卷第八頁）。倘黃明元同意將請領之支票交
付吳武雄或張本宗販賣，何以未同時交付真正之印鑑供渠等使用﹖此是否足以佐證黃
明元證述，伊支票被竊，伊未同意張本宗使用支票等情不虛﹖原審對此未深入調查明
白，逕認「系爭支票來源並無問題」，自嫌率斷。(三)、據方宏進證述，被告於交付支
票時，囑咐伊要說是李錦松交付予伊（見八十五年度偵字第三五七三號卷第十一頁背
面），被告亦承認此事。被告何以刻意為此欺罔之舉﹖是否預為避免退票後被追索﹖
實非尋常。原審（見原判決理由第五段之(五)）遽信被告所辯，其將於屆期匯入款項供
支票兌現一節，要與經驗法則有違。檢察官上訴意旨，指摘原判決不當，非無理由，
應認仍有撤銷發回更審之原因。
據上論結，應依刑事訴訟法第三百九十七條、第四百零一條，判決如主文。
中      華      民      國     九十     年      六      月    二十一    日
                              最高法院刑事第七庭
                                  審判長法官  吳  雄  銘
                                        法官  池  啟  明
                                        法官  石  木  欽
                                        法官  郭  毓  洲
                                        法官  吳  三  龍
      右正本證明與原本無異
                                              書  記  官
中      華      民      國     九十     年      六      月    二十六    日


司法院資訊處製作；財團法人民間司法改革基金會備份。
